【裁判字號】    99,上易,638
【裁判日期】    990511
【裁判案由】    竊盜等
【裁判全文】
臺灣高等法院刑事判決                 99年度上易字第638號
上  訴  人  臺灣新竹地方法院檢察署檢察官
被      告  甲○○
上列上訴人因被告竊盜等案件，不服臺灣新竹地方法院98年度審
易字第713號，中華民國98年12月25日第一審判決（起訴案號：
臺灣新竹地方法院檢察署98年度偵字第6655號、蒞追字第11號）
，提起上訴，並經移送併辦（新竹地方法院檢察署98年度偵字第
9216號），本院判決如下：
    主  文
原判決撤銷。
甲○○竊盜，累犯，處有期徒刑參月。又踰越牆垣竊盜，累犯，
處有期徒刑玖月。應執行有期徒刑拾月。
    事  實
一、甲○○前曾於民國（下同）91年7月間，因竊盜案件，經
    臺灣新竹地方法院於92年6月13日，以91年度易字第690號判
    決，判處有期徒刑2年、刑之執行前強制工作3年，於92 年9
    月4日確定；又於91年7月間，因違反毒品危害防制條例案
    件，經同上法院於92年6月13日，以92年度訴字第180號判決
    ，分別判處有期徒刑1年、8月，並經定應執行刑為有期徒刑
    1年7月，於92年8月28日確定。復因減刑條例之施行，上開
    案件之罪，分別減為有期徒刑6月、4月，並與上開案件
    不予減刑之罪，有期徒刑部分定應執行有期徒刑2年8月確定
    ，於95年4月20日入監執行，並於97年5月27日縮短刑期假釋
    付保護管束出監，嗣於97年10月7日保護管束期滿未經撤銷
    假釋視為執行完畢。猶不知悔改，為下列竊盜行為：
  (一)於98年6月22日深夜某時許，見乙○○所有車牌號碼
    1400－KW號自用小貨車，已停放在新竹縣湖口鄉○○路路旁
    多日（係遭姓名年籍不詳之成年男子於98年6月17日21時許
    ，在新竹縣竹北市○○街5號前竊得），即進入車內，發覺
    電門損壞，並以車內鑰匙啟動電門，而知功能正常，竟意圖
    為自己不法之所有，以車內鑰匙啟動電門竊取該車，得手後
    供己代步。
  (二)甲○○於98年6月23日凌晨1時10分許，駕駛前開竊得之自小
    貨車，至新竹縣湖口鄉○○村○○路23號「力福實業公司」
    （下稱力福公司）前，意圖為自己不法之所有，攀爬翻越該
    公司圍牆進入該公司後，推開該公司側門，以供其所駕駛之
    上開自用小貨車進入，再徒手將該公司內鋁料陸續搬上車，
    因甲○○不慎觸及警報系統，該公司保全人員溫世嘉接獲通
    報後前往查看，適看見甲○○正竊取鋁料，溫世嘉上前質問
    ，甲○○置之不理，旋即駕車載運竊得之鋁料（重約1噸）
    離去。
三、嗣經力福公司保全人員報警後，由警依監視錄影畫面循線疑
    係甲○○涉案，而於98年10月2日提訊另案在看守所之甲○
    ○而悉上情。
四、案經力福公司廠長曾賢堂訴由新竹縣政府竹北分局報告臺灣
    新竹地方法院檢察署檢察官偵查起訴，暨檢察官自動檢舉偵
    辦、暨移送併辦。
    理  由
壹、程序部分：
一、被告甲○○所犯上開侵占離本人所持有之物犯行，業經公訴
    人於原審審判期日當庭以言詞，就甲○○取得1400－KW號自
    用小貨車之行為，追加起訴其涉犯侵占離本人持有物罪（見
    原審98年12月10日簡式審判筆錄），核此部分屬刑事訴訟法
    第7條第1款之一人犯數罪之相牽連案件，公訴人依同法第26
    5條為追加起訴，自在本院所得審判之範圍。
二、次按本件認定事實所引用，卷內所有卷證資料（包含人證與
    文書證據、物證等證據），並無證據證明係公務員違背法定
    程序所取得；而檢察官於原審、本院、被告於原審之審判期
    日對法院提示之卷證，均表示沒意見，且卷內之文書證據，
    亦無刑事訴訟法第159條之4之顯有不可信之情況與不得作為
    證據之情形。綜上，依刑事訴訟法第159條至159條之5之規
    定，本件認定事實所引用之本件卷證所有證據（包含人證與
    文書證據、物證等證據），均有證據能力，合先敘明。
貳、實體部分：
一、竊取1400－KW號自用小貨車部分：訊據被告甲○○於警、偵
    訊及原審審理時，就其取得1400－KW號自用小貨車之經過均
    坦承不諱，然本件爭點在於，被告上開行為究為竊盜或侵占
    遺失物，經查：
  (一)按「上訴人自白在清華大學斜對面統一超商前，以鑰匙啟開
    機車之鎖而竊取之，並非拾得該車至明，且竊取他人財產犯
    罪所得之贓物，在法律上仍應成立竊盜罪，該機車雖先由他
    人自清華大學內竊出後，停放統一超商店前加鎖，斯時應為
    該竊賊所管領之物，再為上訴人竊取，並非任意丟棄無人管
    領之物，焉得謂僅成立侵占遺失物罪﹖」，最高法院著有80
    年台上字第4605號判決可參。
  (二)被告於警詢已自白：以1400－KW號自用小貨車內鑰匙啟動電
    門而將該車駛離，竊取該車等情（見偵查卷第9頁），顯見
    被告並非拾得該車至明，且依卷內監視器畫面所示及證人乙
    ○○之警詢證述及被告自承，上開自小貨車功能正常，得以
    啟動載物，僅車體蓬布破損，衡情自不可能為他人遺失物，
    且按諸上開最高法院判決意旨所示，竊取他人財產犯罪所得
    之贓物，在法律上仍應成立竊盜罪，是被告上開行為應成立
    竊盜罪。
  (三)被告上開竊車犯行，尚有證人乙○○之警詢證述，且有1400
    －KW號自用小貨車之失車－唯讀案件基本資料、車籍查詢－
    基本資料詳細畫面各乙份、監視器翻拍照片6幀在卷可佐，
    其此部分竊盜犯行事證明確。
二、竊取力福公司鋁料部分：
    此部分犯行，業據被告甲○○於警、偵訊及原審審理時，坦
    承不諱，核與證人溫世嘉、曾賢堂之警詢證述相符，且有監
    視器翻拍照片6幀、力福實業公司所在位置圖1紙、被告侵入
    及逃逸路線圖1份在卷可查。被告自白與事實相符，堪以認
    定。
三、核被告竊取1400－KW號自用小貨車犯行，所為係犯刑法第
    320條第1項之竊盜罪，檢察官追加起訴認被告此部分所為，
    係犯刑法第337條之侵占離本人所持有之物罪，尚有誤解，
    惟基本社會事實相同，爰變更起訴法條。被告此部分犯行亦
    經檢察官於本院審理時，以被告涉竊盜罪移送併辦，此與業
    經檢察官追加起訴之犯罪基本事實相同，本院自得予以審理
    。被告竊取力福公司鋁料之行為，所為係犯刑法第321條第1
    項第2款之踰越牆垣竊盜罪。被告攀爬圍牆進入力福公司行
    竊之行為，係踰越牆垣竊盜，起訴書誤論以踰越安全設備竊
    盜罪，尚有未洽，附此敘明。被告所犯上開2罪間，犯意各
    別，應予以分論併罰。被告有事實欄所載犯罪科刑之執行情
    形，有本院被告前案紀錄表及刑案資料查註紀錄表各1份為
    證，其於5年以內故意再犯本件有期徒刑以上之2罪為累犯，
    均應依刑法第47條第1項規定，加重其刑。
四、原審據以論罪科刑，固非無見，惟(一)原審誤被告竊取1400－
    KW號自用小貨車犯行，為侵占遺失物，自有未洽。(二)被告有
    事實欄所載之多項前科紀錄，並曾經處以強制工作，且於97
    年10月7日保護管束甫期滿，數月後即再為本案，並於98 年
    6月22日、23日為本案後，旋於同年月25日再為竊行，經原
    審法院以98年竹北簡字第492號判處有期徒刑5月在案，有被
    告本院前案記錄表在卷可稽，足徵保安處分、刑之執行對被
    告均未收矯治之效，且檢察官就被告竊取力福公司鋁料部分
    ，於原審審判期日具體求刑有徒刑9月，被告亦表示可接受
    等情（見原審卷第29頁面），原審就上情未予審酌，尚有不
    當。檢察官上訴指原審量刑過輕，就被告竊取力福公司鋁料
    部分，為有理由。至被告竊取1400－KW號自用小貨車部分，
    原判決既有誤竊盜為侵占之錯誤，檢察官上訴指原審量刑過
    輕，雖已無從審酌，惟原判決既有上開可議之處，亦屬無可
    維持。綜上，原判決應全部撤銷，由本院另行改判。
五、審酌被告有多次前科犯行，素行不佳，本案犯罪方式、所為
    顯不尊重他人財產權益，及竊盜所得財物之價值，竊得財物
    已發還被害人及被告生活狀況、智識程度、犯後尚能坦承犯
    行及檢察官具體求刑之情形等一切情狀，分別量處如主文所
    示之刑，並定應執行刑，以示懲儆。
六、被告經合法傳喚無正當理由不到庭，爰不待其陳述，逕為判
    決。
據上論斷，應依刑事訴訟法第369條第1項前段、第364條、第371
條、第299條第1項前段、第300條，刑法第320條第1項、第321條
第1項第2款、第47條第1項、第51條第5款，刑法施行法第1條之1
第1項，判決如主文。
本案經檢察官劉斐玲到庭執行職務。
中    華    民    國    99    年    5    月    11     日
            刑事第十六庭審判長法  官  陳晴教
                              法  官  許增男
                              法  官  王敏慧
以上正本證明與原本無異。
不得上訴。
                              書記官  丁淑蘭
中    華    民    國    99    年    5     月    11    日

附錄：本案論罪科刑法條全文
中華民國刑法第320條（普通竊盜罪、竊佔罪）
意圖為自己或第三人不法之所有，而竊取他人之動產者，為竊盜
罪，處5 年以下有期徒刑、拘役或5百元以下罰金。意圖為自己
或第三人不法之利益，而竊佔他人之不動產者，依前項之規定處
斷。
前二項之未遂犯罰之。
中華民國刑法第321條
（加重竊盜罪）
犯竊盜罪而有左列情形之一者，處 6 月以上、 5 年以下有期徒
刑：
一、於夜間侵入住宅或有人居住之建築物、船艦或隱匿其內而犯
    之者。
二、毀越門扇、牆垣或其他安全設備而犯之者。
三、攜帶兇器而犯之者。
四、結夥三人以上而犯之者。
五、乘火災、水災或其他災害之際而犯之者。
六、在車站或埠頭而犯之者。
前項之未遂犯罰之。

司法院資訊處製作；財團法人民間司法改革基金會備份。
